臺灣新北地方法院民事裁定
111年度消債更字第347號
聲  請  人
即 債務 人  謝淑香  
代  理  人  詹素芬律師（法扶律師）
上列聲請人依消費者債務清理條例聲請更生事件，本院裁定如下
：
    主  文
債務人謝淑香自中華民國111年11月16日上午10時起開始更生程
序。
命司法事務官進行更生程序。
    理  由
一、按債務人不能清償債務或有不能清償之虞者，得依本條例所
    定更生程序，清理其債務；債務人無擔保或無優先權之債務
    總額未逾新臺幣（下同）1,200萬元者，於法院裁定開始清
    算程序或宣告破產前，得向法院聲請更生；債務人對於金融
    機構負債務者，在聲請更生或清算前，應向最大債權金融機
    構請求協商債務清償方案，或向其住、居所地之法院或鄉、
    鎮、市、區調解委員會聲請債務清理之調解；協商或調解成
    立者，債務人不得聲請更生或清算，但因不可歸責於己之事
    由，致履行有困難者，不在此限，消費者債務清理條例（下
    稱消債條例）第3條、第42條第1項、第151條第1項、第151 
    條第7項分別定有明文。又法院開始更生程序之裁定，應載
    明其年、月、日、時，並即時發生效力；法院裁定開始更生
    或清算程序後，得命司法事務官進行更生或清算程序，必要
    時得選任律師、會計師或其他適當之自然人或法人一人為監
    督人或管理人，消債條例第45條第1項、第16條第1項亦有明
    文。
二、本件聲請意旨略以：聲請人因不擅理財，加上右腳膝蓋舊傷
    致無法久站及久坐故收入不高，且累積債權之利息過高致無
    力清償。又聲請人之父親於109年9月因心臟疾病及胃潰瘍住
    進加護病房，其後又因確診而進出醫院兩次，造成聲請人之
    身心俱疲。目前累積債務總額為1,452,164元，於消債條例
    施行後，曾依消債條例第151條第1項向本院聲請前置調解，
    調解期日由最大債權金融機構花旗（台灣）商業銀行股份有
    限公司（下稱花旗銀行）出席，並提出分180期、年利率0%
    、每月8,068元之協商方案之協商清償方案。惟聲請人因無
    法負擔花旗銀行提出之協商清償方案，因而協商不成立，爰
    於法院調解不成立時以言詞聲請更生程序等語。
三、本院認定如下：
  ㈠聲請人於本件更生之聲請前曾向本院聲請前置調解，花旗銀
    行提出分180期、年利率0%、每月清償8,068元之協商方案，
    惟聲請人無法負擔，因而協商不成立等情，經本院調閱111
    年度司消債調字第179號卷宗（下稱調解卷）核閱無誤，則
    聲請人確有依照消債條例第151條第1項規定向本院聲請債務
    清理調解之事實，當堪認定。
  ㈡本件聲請人所提更生之聲請可否准許，須審究聲請人的情況
    是否符合消債條例第3條「債務人不能清償債務或有不能清
    償之虞者」之要件。經查：
　 ⒈聲請人主張其有不能清償債務之情事，業據其提出財產及收
     入狀況說明書、債權人清冊、債務人清冊、財團法人金融
     聯合徵信中心查詢當事人綜合信用報告回覆書、全國財產
     稅總歸戶財產查詢清單、108至110年度綜合所得稅各類所
     得資料清單、合作金庫銀行存款存摺封面暨內頁、勞工保
     險投保資料表暨明細、現戶部分戶籍謄本、現戶全戶戶籍
     謄本、國泰人壽保單價值一覽表、三商美邦人壽中文投保
     證明、集保戶往來參加人明細資料表（含帳號）、保管帳
     戶客戶餘額表、客戶存券異動明細表、投資人於各專戶無
     資料明細表、投資人於清算交割銀行未開戶明細表等資料
     （見調解卷第5至18頁，本院卷第61、85至119、137至149
     頁）為證，堪認屬實。
　 ⒉聲請人主張其每月必要支出為個人生活必要支出18,960元、
     父親扶養費3,000元、母親扶養費3,000元等項，共計24,96
     0元等語。
　　 ⑴聲請人主張其個人每月生活必要支出係依新北市111年每
       人每月最低生活費之1.2倍即18,960元計算等語。按債務
       人必要生活費用，以最近一年衛生福利部或直轄市政府
       所公告當地區每人每月最低生活費1.2倍定之，消債條例
       第64條之2第1項定有明文；債務人聲請更生或清算時所
       提財產及收入狀況說明書，其表明每月必要支出之數額
       ，與本條例第64條之2第1項、第2項規定之認定標準相符
       者，毋庸記載原因、種類及提出證明文件，消債條例第4
       3條第7項、消債條例施行細則第21條之1第3項規定亦定
       有明文，本件聲請人就每月生活必要支出之計算方式核
       與消債條例第64條之2規定相符，應為可採。
　　 ⑵就每月支出父母親扶養費每人各3,000元部分，聲請人提
       現戶全戶戶籍謄本、郵政存簿儲金簿封面暨內頁、109至
       110年度綜合所得稅各類所得資料清單、全國財產稅總歸
       戶財產查詢清單等件供參（見本院卷第61至83、123至13
       5頁），可見聲請人之父母親名下無不動產亦無固定薪資
       收入，雖每月均領有敬老津貼3,772元，尚難認足以維持
       基本日常支出，故聲請人主張每月給予兩人扶養費各3,0
       00元尚屬合理。
　　 ⑶本院考量聲請人的家庭狀況、工作型態、目前社會經濟消
       費之常情，認為原告主張負擔上述必要費用的支出數額
       ，並未逾一般人生活程度。且消債條例之立法目的，除
       使債務人得透過更生程序清償債務、重建其經濟生活，
       也應保障債務人及其親屬於更生方案履行期間內，得保
       有符合人性尊嚴之最低基本生活，以及保留債務人於各
       項目中費用留用之彈性，以維持債務人及其親屬最基礎
       生活水準。因此，聲請人上述主張尚屬合理。
　 ⒈本件聲請人目前每月收入約為25,000元，扣除上開每月必要
     生活支出後餘額為40元（計算式：25,000元－24,960元＝40
     元），是無法履行前置協商程序最大債權人花旗銀行所提
     出分180期、年利率0%、每月清償8,068元之協商方案。而
     前置調解程序中債權人已陳報之債權金額合計為1,452,164
     元，若以每月可用餘額40元償還積欠之債務1,452,164元，
     尚須約3,025.3年（計算式：1,452,164÷40元÷12月≒3,025.
     3年）才可將上列債務清償完畢，是以本院審酌聲請人現況
     之財產、勞力及信用等清償能力，以聲請人每月收入於扣
     除合理之基本生活費用後，堪信已不能清償前開所負無擔
     保或無優先權債務1,452,164元。從而，聲請人所為本件更
     生聲請，符合消債條例第3條所定之要件。
四、綜上所述，本件聲請人為一般消費者，並未從事營業活動。
    其有無法清償債務之虞的情事發生，又所負無擔保或無優先
    權之債務，並未逾1,200萬元，且未經法院裁定開始清算程
    序或宣告破產，又查無消債條例第6條第3項、第8條或第46
    條各款所定駁回更生聲請之事由存在，則聲請人聲請更生，
    於法有據，應予准許，爰裁定如主文。
五、聲請人於更生程序開始後，應另提出足以為債權人會議可決
    或經法院認為公允之更生方案以供採擇，俾免更生程序進行
    至依消債條例第61條規定應行清算之程度，附此敘明。
六、依消債條例第11條第1項、第45條第1項、第16條第1項，裁定如主文。　　　　　　　　　　　　　　　　　　　　
中　　華　　民　　國　　111 　年　　11　　月　　16　　日
              民事第六庭    法　官　許映鈞
以上正本證明與原本無異。
本件裁定不得抗告。
本裁定已於民國111年11月16日上午10時公告。
中　　華　　民　　國　　111 　年　　11　　月　　16　　日
                            書記官　陳逸軒